【裁判字號】    99,交聲,1211
【裁判日期】    990427
【裁判案由】    聲明異議
【裁判全文】
臺灣高雄地方法院交通事件裁定        99年度交聲字第1211號
原處分機關  交通部公路總局高雄區監理所
代  表  人  劉育麟
受處分人即
異  議  人  甲○○
上列受處分人因聲明異議案件，對於交通部公路總局高雄區監理
所民國99年3 月25日所為之處分（原處分：高監自裁字第裁80-N
00000000號），聲明異議，本院裁定如下：
    主  文
原處分撤銷。
甲○○汽車駕駛人，駕駛汽車經測試檢定酒精濃度超過規定標準
，應吊扣小型車普通駕駛執照拾貳個月及接受道路交通安全講習
。
    理  由
一、異議人即受處分人甲○○係於99年3 月25日收受原處分機關
    開立之上開違反道路交通管理事件裁決書，有上開裁決書及
    送達證書各1 紙在卷可按（本院卷第6 、8 頁），加計20日
    之異議期間，再加計高雄縣至本院之在途期間4 日，異議人
    至遲應於同年4 月18日提出異議，惟99年4 月18日為星期日
    ，應以次日即99年4 月19日代之（民法第122 條規定參照）
    ，是異議人雖係於99年4 月19日始提出異議書狀，依上開說
    明，仍屬合法，先予敘明。
二、異議意旨略以：異議人即受處分人甲○○於民國98年4 月12
    日下午6 點至7 、8 點間，在高雄縣大寮鄉○○路○路邊攤
    飲酒，明知其酒後已達不能安全駕駛動力交通工具之狀態，
    猶貿然駕駛車牌號碼DS-3061 號自小客車，沿高雄縣鳳山市
    ○○路由東往西方向行駛，並於高雄縣鳳山市○○路21號前
    ，自王聖仁所駕駛車牌號碼1428-WY 自小客車右側超車後，
    隨即因紅燈停車，致王聖仁反應不及而追撞甲○○前開自小
    客車，雙方隨即下車相互理論，發生互毆爭執，嗣警據報到
    場處理，對甲○○施以呼氣酒精濃度測試，測得其為呼氣酒
    精濃度為每公升0.76毫克。此行為經本院以98年度訴字第11
    31號判決判處拘役50日，如易科罰金，以新臺幣（下同）10
    00元折算1 日確定，並於99年3 月25日繳納易科罰金執行完
    畢。嗣接獲原處分機關裁處罰鍰4 萬9500元（並註記：「依
    行政罰法第26條規定，本案酒駕部分之罰鍰與刑事罰競合免
    繳」）、吊扣聯結車職業駕駛執照12個月及參加道路交通安
    全講習，而聯結車職業駕駛執照為異議人謀生必備之資格，
    如吊扣將影響生計，爰依法聲明異議。（異議人僅對原裁決
    有關吊扣聯結車職業駕駛執照部分聲明異議）
三、按汽車駕駛人，駕駛汽車經測試檢定有左列情形之一者，處
    1 萬5000元以上6 萬元以下罰鍰，並當場移置保管其車輛及
    吊扣其駕駛執照1 年；因而肇事致人受傷者，並吊扣其駕駛
    執照2 年；致人重傷或死亡者，吊銷其駕駛執照，並不得再
    考領：一、酒精濃度超過規定標準，道路交通管理處罰條例
    第35條第1 項第1 款定有明文。
四、經查，異議人於上開時地，因飲酒後酒精濃度超過標準，駕
    駛前揭自用小客車，為警攔檢查獲，並由本院判處拘役50日
    確定，已繳納易科罰金執行完畢，嗣原處分機關以駕駛人酒
    精濃度超過規定標準為由，裁處罰鍰4 萬9500元（並註記：
    「依行政罰法第26條規定，本案酒駕部分之罰鍰與刑事罰競
    合免繳」）、吊扣聯結車職業駕駛執照12個月並施以道路安
    全講習等事實，業據異議人自承在卷，並有本院98年度訴字
    第1131號判決、臺灣高等法院被告前案紀錄表、高雄縣政府
    警察局舉發違反道路交通管理事件通知單、交通部公路總局
    高雄區○○○○○道路交通管理事件裁決書各1 紙附卷可稽
    。又異議人並無小型車普通駕駛執照，僅有聯結車職業駕駛
    執照，而原處分機關執行吊扣駕駛執照之處分時，係要求吊
    扣異議人聯結車職業駕駛執照等事實，亦經異議人陳述明確
    ，且有交通部公路總局高雄區監理所99年4 月20日高監自字
    第0990017842號聲明異議案件移送書意見欄1 紙及公路監理
    電子閘門證號查詢汽車駕駛人查詢資料在卷足憑，均堪認屬
    實。
五、按道路交通管理處罰條例第68條於94年12月14日修正，並自
    95年3 月1 日施行，修正前規定：「汽車駕駛人，因違反本
    條例及道路交通安全規則之規定，受吊扣或吊銷駕駛執照處
    分時，吊扣或吊銷其持有各級車類之駕駛執照」，修正後規
    定：「汽車駕駛人，因違反本條例及道路交通安全規則之規
    定，受吊銷駕駛執照處分時，吊銷其持有各級車類之駕駛執
    照」，將原規定之吊扣行為人所持有之各級車類駕駛執照等
    規定刪除，考其修正理由，乃舊法將違規駕駛人所持有各級
    車類之駕駛執照一併吊扣，失之過酷，影響人民工作及生活
    甚鉅，故修正後乃規定吊扣駕駛執照處分時，不再吊扣其持
    有各級車類之駕駛執照，僅得吊扣違規或違法當時所駕駛車
    種之駕駛執照（臺灣高等法院暨所屬法院97年法律座談會刑
    事類提案第40號參照）。本件異議人，領有聯結車職業駕駛
    執照，其駕駛自用小客車違反交通法令，依法所受之處分應
    為限制其駕駛自用小客車之權利，而非限制其駕駛聯結車之
    權利。至於實際執行面，可由交通主管機關於聯結車職業駕
    駛執照上或電腦檔存資料，註記吊扣小型車普通駕駛執照，
    而為限制車類級別之駕駛資格，尚不得因受處分人無較低等
    級之駕照可供吊扣，即率爾代以吊扣較高等級之駕照或完全
    不予處罰。（臺灣高等法院暨所屬法院98年法律座談會刑事
    類提案第23號研討結果亦同此見解）
六、聲明異議，屬一種司法救濟途徑，由法院審查受處分人所涉
    之違規事實是否成立及原處分所適用之法條是否正確、裁罰
    是否適當，因法院負有司法審查之作用，對原處分失當時，
    應自為處分，本件異議人固僅就原處分之吊扣駕駛執照部分
    聲明異議，惟原處分有關罰鍰（已註記免繳）及安全講習等
    處罰效果，宜為一併重新諭知（臺灣高等法院暨所屬法院98
    年法律座談會刑事類提案第23號研討結果亦同此見解）。綜
    上，原處分機關上開吊扣駕駛執照之行政裁罰，既有未洽，
    應由本院撤銷原處分，重新諭知如主文所載。
據上論斷，應依道路交通案件處理辦法第20條前段，裁定如主文
。
中    華    民    國    99    年    4     月    27    日
                  交通法庭    法  官  施介元
以上正本證明與原本無異。
如不服本裁定應於送達後5日內向本院提出抗告狀。
中    華    民    國    99    年    4     月    27    日
                              書記官  葉玉芬

司法院資訊處製作；財團法人民間司法改革基金會備份。
